臺北高等行政法院裁定
111年度聲字第46號
聲  請  人  蔡俊華                                      
上列聲請人因與相對人財政部關務署間獎懲等事件（本院110年
度訴字第1247號），聲請保全證據，本院裁定如下： 
    主  文
聲請駁回。
聲請訴訟費用由聲請人負擔。
    理  由
一、按「證據有滅失或礙難使用之虞，或經他造同意者，得向法
    院聲請保全；就確定事、物之現狀有法律上利益並有必要時
    ，亦得聲請為鑑定、勘驗或保全書證。」「保全證據之聲請
    ，應表明下列各款事項：一、他造當事人，如不能指定他造
    當事人者，其不能指定之理由。二、應保全之證據。三、依
    該證據應證之事實。四、應保全證據之理由。前項第1款及
    第4款之理由，應釋明之。」「釋明事實上之主張者，得用
    可使法院信其主張為真實之一切證據。但依證據之性質不能
    即時調查者，不在此限。」民事訴訟法第368條第1項、第37
    0條及第284條分別定有明文；上開規定依行政訴訟法第176
    條於行政訴訟準用之。又按「所謂保全證據應證之事實，係
    指所保全之證據在行政訴訟中究係證明如何之待證事實；所
    謂應保全證據之理由，係指須表明證據有滅失或礙難使用之
    虞，或經他造同意之事實；所謂釋明，係指可使法院信其主
    張為真實之得以即時為調查之證據。又證據保全之立法意旨
    ，係鑑於證據之調查，本應於訴訟繫屬後已達調查之程度，
    且有調查必要者，始得為之，但於此之前，如該證據有滅失
    或有礙難使用之虞，卻不能立即調查，將因證據之滅失或情
    事變更而礙難使用，致影響日後裁判之正確性，故特設此制
    以為預防。是倘本案訴訟已繫屬於法院，且已達可以調查證
    據之程度者，自無聲請保全證據之必要。」（最高行政法院
    108年度裁字第1123號裁定意旨參照）
二、本件聲請意旨略以：聲請人與相對人間不服公務人員保障暨
    培訓委員會（下稱保訓會）110公審決字第000511號復審決
    定事件，現在本院以110年度訴字第1247號審理中。相對人
    曾於本件復審程序向保訓會提出列為不得閱覽之本件關鍵證
    物財政部關務署基隆關阻卻密報通報單（通報單編號：AADR
    10700103）（下稱通報單），與相對人於本件起訴後向本院
    所提陳之該阻卻密報通報單（乙證2）、與聲請人提呈之通
    報單（甲證26）均顯不相同（聲甲證1），足證相對人向保
    訓會及本院所提出之阻卻密報通報單除顯有涉及偽變造公文
    書、圖利或其他重大犯罪之嫌，亦為得以明確證明聲請人為
    本件訴訟唯一首功最重要之證據，有聲請人向本院所提呈之
    該通報單原本可證（聲甲證2，同甲證26）。聲請人擔心該
    涉及犯罪之偽變造阻卻密報通報單遭到湮滅或不明原因滅失
    ，致影響本件訴訟程序進行及往後刑事訴追程序，依法聲請
    本院命保訓會及相對人所屬基隆關該阻卻密報通報單之主管
    單位法務緝案組提出，所留存之該阻卻密報通報單原本，以
    供勘驗核對真偽，並保全證據等語。
三、經查：
　　依聲請意旨觀之，聲請人聲請保全之該阻卻密報通報單既係
    由保訓會、相對人所持有，即屬行政機關之行政資料，具有
    公文書之性質，行政機關對於公文檔案之管理、保存，本應
    依檔案法等相關規定予以辦理，在保存期限未屆前不致任意
    銷毀或任予滅失，尚難認有滅失或礙難使用之虞之情形。聲
    請人所稱擔心阻卻密報通報單湮滅、滅失等情，核屬臆測而
    不可採。且相對人已提出乙證2阻卻密報通報單影本，相對
    人亦陳稱聲請人提出的甲證26阻卻密報通報單翻拍影本經檢
    視與乙證2相同，僅甲證26有聲請人於「右方核章」並加註
    「已登入密報登錄簿」字樣正如同聲請人所提出之聲甲證2
    所示（參聲請卷第23頁），故聲請人稱相對人變造等語並不
    足採，既相對人已經明確陳述甲證26與乙證2之間的差異僅
    有上述兩個部分，並與聲請人所提聲甲證2之內容一致，自
    不足以影響阻卻密報通報單其餘主要內容的完整性。況本件
    之本案訴訟業已繫屬於本院，聲請人聲請保全之證據如有調
    查之必要，自可依法於本案訴訟聲請調查證據，殊無另為聲
    請保全證據之必要。且本院於民國111年3月15日110年度訴
    字第1247號獎懲等事件準備程序已諭知相對人應於111年4月
    11日前，將包括阻卻密報通報單在內經列為不可閱覽之證據
    資料改提出可供閱覽之版本並逕送聲請人，有本院110年度
    訴字第1247號準備程序筆錄可參（本院110年度訴字第1247
    號卷第225頁）。從而，本件聲請人所為證據保全之聲請，
    與上開規定要件不符，應予駁回。
四、據上論結，本件聲請為無理由。依行政訴訟法第104條、民
    事訴訟法第95條、第78條，裁定如主文。
中　　華　　民　　國　　111 　年　　4 　　月　　12　　日
                    臺北高等行政法院第六庭
                              審判長法  官　 陳心弘
                          　        法  官　 高維駿
                                    法  官　 郭銘禮　
上為正本係照原本作成。
如不服本裁定，應於送達後10日內向本院提出抗告狀（須按他造
人數附繕本）。 
中　　華　　民　　國　　111 　年　　4 　　月　　12　　日
                                    書記官   林淑盈